臺灣新北地方法院行政訴訟判決
111年度交字第324號
原      告  林哲弘  

被      告  新北市政府交通事件裁決處
                      設新北市○○區○○路○段000號2樓
代  表  人  李忠台    住同
訴訟代理人  黃曉妍    律師
                      住台北市○○區○○○路○段0號5樓之
                        1
上列當事人間因交通裁決事件，原告不服被告民國111年5月9日
新北裁催字第48-CJ0000000號裁決，向本院提起行政訴訟，本
院判決如下：
    主  文
一、原告之訴駁回。
二、訴訟費用新臺幣參佰元由原告負擔。
    事實及理由
壹、程序方面：
    原告不服被告所為道路交通管理處罰條例第8 條之裁決而提
    起撤銷訴訟，依行政訴訟法第237 條之1 ，應適用交通裁決
    事件訴訟程序。本件因卷證資料已經明確，本院依同法第23
    7 條之7 規定，不經言詞辯論，直接裁判。
貳、實體方面：
一、爭訟概要：緣原告林哲弘名下車牌號碼000-0000號普通重型
    機車（下稱系爭機車），於民國（下同）111年3月7日21時1
    7分時，因於土城區青雲路451巷2弄14號，有「併排停車」
    之違規行為，經新北市政府警察局土城分局（下稱原舉發單
    位）認定違規屬實後，爰於111年3月17日填製新北市警交大
    字第CJ0000000號舉發違反道路交通管理事件通知單予以舉
    發，記載應到案日期為111年5月1日前，案件於111年3月17
    日移送被告，原告於111年4月7日提出申訴，嗣經被告調查
    認定原告有上開違規事實，乃依道路交通管理處罰條例第56
    條第2 項及違反道路交通管理事件統一裁罰基準表等規定，
    以111年5月9日新北裁催字第48-CJ0000000號違反道路交通
    管理事件裁決書（下稱原處分），裁處原告罰鍰新臺幣（下
    同）2400元。原告不服，遂提起本件行政訴訟。
二、原告起訴主張及聲明：
㈠、主張要旨：
⑴、依道路交通管理處罰條例第56條第2 項：汽車駕駛人停車時
    ，有併排停車之情事者，處汽車駕駛人新臺幣二千四百元罰
    鍰。但我的是機車，與法不符。
⑵、何謂「併排」？平行的兩台車為併排，也跟照片不同，併排
    停車認定圖例也無與我相同之狀況。
㈡、聲明：⑴原處分撤銷。⑵訴訟費用由被告負擔。　　
三、被告答辯及聲明：
㈠、答辯要旨：　　
⑴、按處罰條例第3條第8款規定:「本條例用詞，定義如下：…八
    、車輛：指非依軌道電力架設，而以原動機行駛之汽車（包
    括機車）、慢車及其他行駛於道路之動力車輛。」，以條文
    文義解釋，所謂『汽車』用語包含機車在內，機車亦為旨揭條
    例處罰之對象，另自處罰條例之立法體系以觀，其共分6章
    ，其中第2章至第4章以處罰客體為區分，機車當然非屬第4
    章規定之『行人』，而參處罰條例第69條規定，亦非屬第3章
    之『慢車』，既為本條例處罰對象應屬第2章『汽車』所包含，
    合先敘明。
⑵、所謂『併排停車』或『併排臨時停車』之處罰，係考量因駕駛人
    將車輛以斜向、垂直或平行等方向停放於其他車輛車側，導
    致車道寬度恐減縮，卻讓其他無辜汽機車駕駛人因一時不察
    或行車視線受阻而被迫變更車道造成車禍發生，是以汽機車
    駕駛人有併排停車或併排臨時停車之違規行為即應受罰，不
    以事實上造成危害為必要，亦不限於狹隘或單行之路面，更
    不因停放車輛之方向及種類而有異，或因其個案之特殊狀況
    而得免罰。準此，併排停車或併排臨時停車之處罰當係為防
    止因併排停車之車輛占用路面而導致其後用路人視線受到阻
    礙致生往來使用道路者之危險與不便，而所謂『併排停車』或
    『併排臨時停車』，自係指車輛以斜向、垂直或平行等方向與
    其他更靠近路面邊緣之停置車輛併排於道路路面上，始應構
    成。」(參照臺灣臺北地方法院106 年度交字第231 號判決
    意旨)
⑶、查採證照片(被證1)所示，原告之車輛停放於該址時，駕駛座
    處於無人之狀態，且照片附近亦未見駕駛人，顯非屬於「可
    立即行駛」之情形，依前開臺北高等行政法院108年度交上
    字第285號行政判決意旨以觀，自難謂其行為符合臨時停車
    之必要要素，應回歸「停車」行為之認定，屬處罰條例第56
    條規制範疇。
⑷、次查原舉發單位檢附之道路交通事故現場圖(被證5)及現場照
    片(被證5，圖片1-5)，原告將系爭機車停放於一自小貨前方
    ，該貨車乃以車頭朝外，車尾朝內之方式垂直靠邊停放於路
    面，系爭機車以近水平之勢停放於該自小貨左車頭前方，參
    酌上開105年度高等行政法院及地方法院行政訴訟庭法律座
    談會提案十之研討結果及臺灣臺北地方法院106 年度交字第
    231 號判決意旨，系爭機車確與其他更靠近路面邊緣之停置
    車輛併排於道路路面上，自該當處罰條例第56條第2項所稱
    「併排停車」之情狀，被告據此作成裁罰處分，並無不當應
    予維持。
⑸、再者，原告既為合法考領機車駕駛執照之人，有機車車籍查
    詢資料及駕駛人基本資料（被證6）為憑，且原告為具有正
    常智識程度之成年人，其對上述規定應知之甚詳，並應確實
    遵守。是原告前揭所述，無非單方所執之詞，委無足取。
㈡、聲明：⑴原告之訴駁回。⑵訴訟費用由原告負擔。
四、爭點：
㈠、原告停放是機車，與道路交通管理處罰條例第56條第2 項規
    定是汽車，是否適用？
㈡、原告主張其機車併排停車，與併排停車認定圖例不同，原處
    分是否適法有據？
五、本院的判斷：
㈠、前提事實：爭訟概要欄所載之事實，除上開爭點外，其餘事
    實業據原告於起訴狀所不爭執，且有新北市警交大字第CJ00
    00000號舉發違反道路交通管理事件通知單、採證違規照片
    、案件移送記錄及合法送達資料、原告申訴書、新北市政府
    警察局土城分局111年4月25日新北警土交字第1113726040號
    函、新北裁催字第48-CJ0000000號違反道路交通管理事件裁
    決書及送達證書、新北市政府警察局土城分局111年6月9日
    新北警土交字第1113732855號函、員警職務報告、道路交通
    事故現場圖、現場照片5張、機車車籍查詢資料及駕駛人基
    本資料等資料在卷可參（見本院卷第53-79頁），此部分事
    實，應堪認定。
㈡、本件應適用之相關法令：
⑴、道路交通安全規則第2條第1項第1款：「本規則用詞，定義如
    下：一、汽車：指在道路上不依軌道或電力架線而以原動機
    行駛之車輛（包括機車）。」。
⑵、道路交通管理處罰條例第3 條第8 、10、11款：「本條例用
    詞，定義如下：八、車輛：指非依軌道電力架設，而以原動
    機行駛之汽車（包括機車）、慢車及其他行駛於道路之動力
    車輛。十、臨時停車：指車輛因上、下人、客，裝卸物品，
    其停止時間未滿三分鐘，保持立即行駛之狀態。十一、停車
    ：指車輛停放於道路兩側或停車場所，而不立即行駛。」。
⑶、道路交通管理處罰條例第56條第2 項：「汽車駕駛人停車時
    ，有併排停車之情事者，處汽車駕駛人新臺幣二千四百元罰
    鍰。」
⑷、按「本細則依道路交通管理處罰條例第九十二條第四項規定
    訂定之。」、「處理違反道路交通管理事件之程序及統一裁
    罰基準，依本細則之規定辦理。前項統一裁罰基準，如附件
    違反道路交通管理事件統一裁罰基準表。」，違反道路交通
    管理事件統一裁罰基準及處理細則第1 條、第2 條第1 項、
    第2 項分別亦有明定，是違反道路交通管理事件統一裁罰基
    準及處理細則即係基於法律之授權所訂定，而該處理違反道
    路交通管理事件之統一裁罰基準（即「違反道路交通管理事
    件統一裁罰基準表」）已考量「違反事件」、「法條依據」
    、「法定罰鍰額度或其他處罰」、「違規車種類別或違規情
    節」、「期限內繳納或到案聽候裁決者」、「逾越應到案期
    限30日內，繳納罰鍰或到案聽候裁決者」、「逾越應到案期
    限30日以上60日以內，繳納罰鍰或到案聽候裁決者」、「逾
    越應到案期限60日以上，繳納罰鍰或逕行裁決處罰者」等因
    素，作為裁量之標準，並未違反授權之目的及裁量權之本質
    ，是其不僅直接對外發生效力，且被告亦應受其拘束而適用
    之。
⑸、交通部105年12月7日交路字第1050030545號函釋意旨：說明
    三、｛配合前揭條例修正，道路交通安全規則90年5月30日修
    正發布增訂第112條第1項第10款規定不得併排停車，且為期
    明確，並利執行，增列2項後段規定，「停車時應依車輛順
    行方向緊靠道路右側，但單行道應緊靠路邊停車。『其右側
    前後輪胎外側距離緣石或路面邊緣不得逾40公分，在單行道
    左側停車時，比照辦理。』」，爰如道路已有1輛汽車（包含
    機車）停車，旁邊又有另1輛汽車（包含機車）停車而有違
    反前揭停車規定時，即屬併排停車。｝。
㈢、原告以前揭主張意旨置辯。惟查：
⑴、依上開道路交通安全規則第2條第1項第1款及道路交通管理處
    罰條例第3條第8款規定車輛，指非依軌道電力架設，而以原
    動機行駛之汽車（包括機車）、慢車及其他行駛於道路之動
    力車輛。以條文文義解釋，所謂『汽車』用語包含機車在內，
    機車亦為旨揭條例處罰之對象，另自處罰條例之立法體系以
    觀，其共分6章，其中第2章至第4章以處罰客體為區分「汽
    車」、「慢車」、「行人」，機車當然非屬第4章規定之『行
    人』，而參處罰條例第69條規定，亦非屬第3章之『慢車』，是
    以本條例處罰對象應屬第2章『汽車』所包含。
⑵、依道路交通管理處罰條例第3條第10款規定將臨時停車定義為
    『指車輛因上、下人、客，裝卸物品』及『停止時間未滿3分鐘
    』與『保持立即行駛之狀態』等法律構成要件要素，此乃『停車
    』之特別規定，只有符合道交條例第3條第10款規定之各項法
    律構成要件要素，才該當於『臨時停車』之定義，否則如有其
    中一法律構成要件要素不合致，即應回歸適用『停車』之定義
    。」（臺北高等行政法院108年度交上字第285號行政判決意
    旨參）。又所謂『併排停車』或『併排臨時停車』之處罰，係考
    量因駕駛人將車輛以斜向、垂直或平行等方向停放於其他車
    輛車側，導致車道寬度恐減縮，卻讓其他無辜汽機車駕駛人
    因一時不察或行車視線受阻而被迫變更車道造成車禍發生，
    是以汽機車駕駛人有併排停車或併排臨時停車之違規行為即
    應受罰，不以事實上造成危害為必要，亦不限於狹隘或單行
    之路面，更不因停放車輛之方向及種類而有異，或因其個案
    之特殊狀況而得免罰。準此，併排停車或併排臨時停車之處
    罰當係為防止因併排停車之車輛占用路面而導致其後用路人
    視線受到阻礙致生往來使用道路者之危險與不便，而所謂『
    併排停車』或『併排臨時停車』，自係指車輛以斜向、垂直或
    平行等方向與其他更靠近路面邊緣之停置車輛併排於道路路
    面上，始應構成。
⑶、依採證照片(見本院卷第55頁)所示，原告之車輛停放於該址
    時，駕駛座處於無人之狀態，且照片附近亦未見駕駛人，顯
    非屬於「可立即行駛」之情形，自難謂其行為符合臨時停車
    之必要要素，應回歸「停車」行為之認定，屬處罰條例第56
    條規制範疇（臺北高等行政法院108年度交上字第285號判決
    意旨參照）。又依道路交通事故現場圖及現場照片以觀(見
    本院卷第74-75頁)，原告將系爭機車停放於一自小貨前方，
    該貨車乃以車頭朝外，車尾朝內之方式垂直靠邊停放於路面
    ，系爭機車以近水平之勢停放於該自小貨左車頭前方，參酌
    上開交通部105年12月7日交路字第1050030545號函釋意旨，
    道路已有1輛汽車（包含機車）停車，旁邊又有另1輛汽車（
    包含機車）停車而有違反前揭停車規定時，即屬併排停車，
    系爭機車確與其他更靠近路面邊緣之停置車輛併排於道路路
    面上，自該當處罰條例第56條第2項所稱「併排停車」之情
    狀，被告據此作成裁罰處分，核無違誤。原告主張其與併排
    停車認定圖例不同，並未具體說明與何圖例不同，遑論該圖
    例亦僅係作為認定之參考，是以原告主張，顯屬無據。
⑷、原告既為合法考領機車駕駛執照之人，有機車車籍查詢資料
    及駕駛人基本資料(見本院卷第77-79頁)為憑，且原告為具
    有正常智識程度之成年人，其對上述規定應知之甚詳，並應
    確實遵守。是原告前揭所述，無非單方所執之詞，委無足取
    。　
六、本件判決基礎已經明確，兩造其餘的攻擊防禦方法及訴訟資
    料經本院斟酌後，核與判決結果不生影響，無一一論述之必
    要，一併說明。
七、結論：原處分並無違誤，原告訴請撤銷為無理由，應予駁回
    。本件第一審裁判費為300 元，所以確定第一審訴訟費用額
    為300 元，由原告負擔。
八、依行政訴訟法第195 條第1 項後段、第236 條、第98條第1
    項前段、第237 條之8 第1 項、第237 條之9 第1 項，判決
    如主文。
中　　華　　民　　國　　111 　年　　8 　　月　　30　　日
                  行政訴訟庭  法  官  陳伯厚
一、上為正本係照原本作成。
二、如不服本判決，應於判決送達後20日內，向本院提出上訴狀
    並表明上訴理由（原判決所違背之法令及其具體內容或依訴
    訟資料可認為原判決有違背法令的具體事實），其未載明上
    訴理由者，應於提出上訴後 20 日內向本院補提理由書（上
    訴狀及上訴理由書均須按他造人數附繕本，如未按期補提上
    訴理由書，則逕予駁回上訴），並應繳納上訴裁判費新臺幣
    750 元。　
                              書記官  陳柔吟　　
中　　華　　民　　國　　111 　年　　8 　　月　　30　　日